最高法院刑事判決　　　　　　　　　　　　　　　　八十八年度台上字第九七○號
　　上　訴　人　甲○○
　　選任辯護人　沈明癸律師
右上訴人因過失致人於死案件，不服台灣高等法院中華民國八十六年四月十七日第二
審判決 (八十五年度交上訴字第一六五號，起訴案號：台灣士林地方法院檢察署八十
四年度偵字第六二一五號) ，提起上訴，本院判決如左：
    主  文
上訴駁回。
    理  由
按刑事訴訟法第三百七十七條規定，上訴於第三審法院，非以判決違背法令為理由，
不得為之。是提起第三審上訴，應以原判決違背法令為理由，係屬法定要件。如果上
訴理由狀並未依據卷內訴訟資料，具體指摘原判決不適用何種法則或如何適用不當，
或所指摘原判決違法情事，顯與法律規定得為第三審上訴理由之違法情形，不相適合
時，均應認其上訴為違背法律上之程式，予以駁回。本件上訴意旨略稱：(一)原判決既
認定上訴人駕駛之大貨車右側，不慎擦撞被害人曾永機車之左把手，依慣性定律及
經驗法則，被害人應向右方彈開，不會被大貨車右後輪輾過背部，原審所為認定有違
經驗法則。(二)依據內政部警政署刑事警察局函復，本案之原鑑驗人員，已調任新職，
到庭之王財並非原鑑驗人，該員縱有證人資格，其證言僅謂：上訴人所駕駛大貨車輪
胎之胎痕，與被害人背部之胎痕類同。原判決以其推測之詞，認定上訴人犯罪，違反
刑事訴訟法第一百六十條規定。(三)原審向南港輪胎股份有限公司函查結果，其他車輛
亦有可能使用粗花紋輪胎，原判決以上訴人所駕駛大貨車之輪胎，屬粗花類紋型，推
定與被害人背部之胎痕類同，違反刑事訴訟法第一百五十四條之規定。(四)法醫師束恒
新證稱：被害人身上之輪胎痕，係單輪的痕跡。然上訴人大貨車之右後輪為雙輪，原
判決以推測之方法，認定僅其中一輪壓到被害人，違反刑事訴訟法第一百五十四條規
定。況上訴人之大貨車達三點二噸，縱僅單輪壓過，亦會造成粉碎性痤傷，被害人豈
會尚有呼吸？(五)依匿名證人所言，被害人之機車曾閃避某小學生研判，其機車應是為
閃避該小學生，致倒地滑入上訴人大貨車之右側輪下，而遭輾斃，上訴人並無過失。
(六)到場處理之警員蔡竹抱，並未發現上訴人之大貨車有擦撞痕跡或血跡，足證本案非
上訴人肇事云云。
惟查原判決維持第一審諭知上訴人甲○○從事業務之人，因業務上之過失致人於死罪
刑之判決，已敘明所憑之證據及認定之理由。而認定事實與證據取捨，乃事實審法院
之職權，苟其事實之認定及證據之取捨，並不違背經驗法則與論理法則，即不容任意
指為違法而執為上訴第三審之理由。又認定犯罪事實所憑之證據，並不以直接證據為
限，即綜合各種間接證據，本於推理作用，為其認定犯罪事實之基礎，仍非法所不許
。原判決依卷證資料，認定上訴人甲○○以駕駛大貨車為業，係從事業務之人，於民
國八十四年六月二十二日上午，駕駛ＱＥ－四三三號大貨車，沿台北縣淡水鎮○○○
路往三芝方向行駛，同日上午七時三十五分許，途經台北縣淡水鎮○○○路○段三十
號前時，適曾永亦騎乘ＣＤＬ－九八九號機車，併行於其右後方。上訴人應注意兩
車併行時，應保持安全間隔，並隨時採取必要之安全措施，依當時天候、光線、道路
狀況及視距等情況，並無不能注意情事，詎疏於注意，未保持安全間隔，致大貨車右
側擦撞曾永機車之左把手，因而人車倒地，機車滑向右前方，曾永則掉落於大貨
車右側前後輪之間，俯趴於地面，為該行進中之大貨車右後輪壓過背部，造成頭部外
傷及背部壓傷，於送醫途中因失血性休克死亡等情。已敘明上開事實，有道路交通事
故調查報告表、肇事現場圖及現場照片等在卷可資證明。而上訴人駕駛之大貨車，其
右後輪輪紋：胎面凸紋寬約三‧五公分，凹紋約一‧二公分，屬粗花類紋型，與被害
人屍體背面印紋寬約三‧四公分，間距 (凹紋部分) 寬約一公分比較，其粗花印紋類
同，以上訴人之大貨車輪胎撞擊或輾壓人體表面，研判應可造成死者背部之印痕，業
經內政部警政署刑事警察局鑑定明確，有該局八十四年七月三日刑鑑字第四二四一號
鑑驗通知書在卷可稽；原鑑驗人王財亦到庭證稱：本件大貨車之胎紋屬粗花紋，被害
人背部胎痕亦為粗花紋類型，二者類同，足證被害人係遭粗花紋輪胎之車輛輾斃。又
依道路交通事故調查報告表(二)之肇事現場圖及現場照片顯示，被害人之血跡係在上訴
人大貨車後方之動線上，距大貨車約僅一輛小型車距離，其間並無其他車輛輾過被害
人，上訴人也承認聽到機車倒地之聲音時，立即下車處理，並未發現另有其他車輛肇
事，因認被害人係遭上訴人之大貨車右後輪壓過。嗣本件肇事經送請台灣省台北縣區
車輛行車事故鑑定委員會鑑定結果，亦認上訴人之大貨車有輾壓被害人之可能，有該
會八十五年十月十六日北鑑字第八五八二四號函可憑。並說明上訴人之大貨車右後輪
雖為雙輪，法醫師束恒新亦證稱：被害人身上係單輪之輪胎痕跡；但依照片顯示，被
害人背部之單輪胎痕並非完整，上訴人不能因另一輪未壓到被害人而推卸責任。又以
被害人確係因本次車禍致頭部外傷、背部壓傷，失血性休克死亡，業經台灣士林地方
法院檢察署檢察官督同法醫師相驗屬實，製有勘驗筆錄、驗斷書、相驗屍體證明書附
卷為證。且敘明汽車行駛時，駕駛人應注意兩車併行之間隔，並隨時採取必要之安全
措施，道路交通安全規則第九十四條第三項定有明文，上訴人自應遵守上開規定，而
依當時天候、光線、道路狀況及視距等情況，並無不能注意情形，上訴人竟疏於注意
，未保持併行安全間隔，以致肇事，其有過失甚明，上訴人之過失與被害人之死亡間
，有相當因果關係，經綜合各種證據結果，本於推理作用，認為上訴人確有業務過失
致人於死罪責，為其所憑之證據及認定之理由。而以上訴人所辯未壓到被害人，當時
係單純下車幫忙云云為不可採；另證人陳凱琳及到場處理之警員蔡竹抱之證言，與南
港輪胎股份有限公司之復函，均不足為上訴人有利之認定等情，於理由詳加說明及指
駁。經核所為論敘，均與卷內證據資料相符，從形式上觀察，並無認定事實不依證據
或有何採證違背經驗法則、論理法則等違法情形存在，亦無上訴意旨所指摘，以推測
之方法認定事實情形，自不能任意指為違法。又第一審法院函請內政部警政署刑事警
察局派遣原鑑定之承辦人員到庭說明時，原鑑定之承辦人雖已調任新職，但該局已將
文件「傳真該員知悉辦理」，嗣該承辦人王財，已按時到庭作證，有該局刑鑑字第
二二七五五號函，及第一審法院八十五年四月十七日訊問筆錄可查。上訴意旨以王財
非原鑑驗人員，並非依據卷內資料執為指摘，亦非適法之第三審上訴理由。另匿名證
人所言，係審判外之陳述，依刑事訴訟法第一百五十九條規定，不得作為證據。至於
其餘之爭辯，則屬單純事實之爭執，均非適法之第三審上訴理由。上訴意旨，徒憑己
見，就原判決已說明事項或屬原審採證認事職權之適法行使，任意指摘為違法，顯與
法律規定得為第三審上訴理由之違法情形，不相適合。其上訴違背法律上之程式，應
予駁回。
據上論結，應依刑事訴訟法第三百九十五條前段，判決如主文。
中      華      民      國    八十八    年      三      月      四      日
                              最高法院刑事第十一庭
                                  審判長法官  楊  文  翰
                                        法官  陳  正  庸
                                        法官  陳  世  雄
                                        法官  楊  商  江
                                        法官  林  錦  芳
      右正本證明與原本無異
                                              書  記  官
中      華      民      國    八十八    年      三      月      九      日
